---
title: "GyNet"
author: "Eugénie Modolo"
date: "`r format(Sys.time(), '%d %B %Y')`"
output:
  html_document:
    df_print: kable
    highlight: default
    number_sections: yes
    self_contained: yes
    theme: default
    toc: yes
    toc_float: no
    toc_depth: 4
editor_options:
  chunk_output_type: console
---

```{r setup, results = "hide", include=F}
#knitr::opts_chunk$set(echo = TRUE)
knitr::opts_chunk$set(echo=FALSE, eval=TRUE, message=FALSE, warning=FALSE, fig.align='center', out.width='100%', cache = F)

path <- "/home/eugenie-modolo/Documents/Gynet/"
setwd(path)

# WKDIR <- paste0(path,"/DE_analysis")
# setwd(WKDIR)
```

```{r report colors, results = "hide"}
#color html : https://www.w3schools.com/tags/ref_colornames.asp
text.col      <- 'Black'

darker.col    <- '#666699'
darker.col.2  <- '#8c8cb2'
darker.col.3  <- '#ababc7'
darker.col.4  <- '#d1d1e0'
darker.col.5  <- '#f0f0f5'

lighter.col   <- '#c18d0b'
lighter.col.2 <- "#d4af54"
lighter.col.3 <- "#e3cc91"
```

<style> 
toc {position: fixed; overflow:auto}
body {text-align: justify; color: `r text.col`; font-size: 16px}
a:link {color: `r lighter.col.2`}
a:visited {color: `r lighter.col.2`}
h1.title {color: `r darker.col`  ; font-size: 28px}
h1 {color: `r darker.col`  ; font-size: 24px}
h2 {color: `r lighter.col` ; font-size: 20px}
h3 {color: `r darker.col.2` ; font-size: 18px}
h4 {color: `r text.col` ; font-size: 16px}
.list-group-item.active, .list-group-item.active:focus, .list-group-item.active:hover {background-color: `r darker.col.3`}
.datatables{overflow: auto}
td { white-space: nowrap; }
.nav-pills>li>a {
     color: `r darker.col.3`;}
.nav-pills>li>a:hover, .nav-pills>li>a:focus, .nav-pills>li.active>a, .nav-pills>li.active>a:hover, .nav-pills>li.active>a:focus{color: black;background-color: `r darker.col.3`;}
</style>

```{r librairies, results = "hide", include=F}

library("RColorBrewer")
library("dplyr")
library("ggplot2")
library(gridExtra)
library("tidyverse")
library("viridis")
library('survival')
library(ranger)
library(ggfortify)
library(survminer)
library(KMEANS.KNN)
library(factoextra)
library(GSVA)
library(gplots)
library("DESeq2")
library(ggrepel)
library(AnnotationDbi) 
library(org.Hs.eg.db)
library(GenomicFeatures)
library(parameters)
library(txdbmaker)
library("rtracklayer")
library("ComplexHeatmap")
library(circlize)
library(ggpubr)
```

# Objectif

Etudier si les expressions de gènes varient selon si on a pris en compte les UMIs dans l'alignement ou non.
<br/>


# Jeux de données avec et sans UMIs

L'étude porte sur 20 samples qui ont été alignés avec et sans les UMIs. Le but est de vérifier si l'utilisation des UMIs change notablement l'expression après alignement.

## Expression globale des gènes {.tabset}

```{r creation tableaux}

# coldata Gynet
coldata_gynet = read.csv('./coldata_GyNet.csv', sep=",")

# without UMIs
counts_genes_woUMI <- read.table("/home/eugenie-modolo/Documents/Gynet/results_rnaseq_NFcore/salmon.merged.gene_counts.tsv", 
                     header = TRUE, 
                     row.names = 1, 
                     sep = "\t",
                     check.names = FALSE)

count_columns <- colnames(counts_genes_woUMI)[colnames(counts_genes_woUMI) != "gene_name"]
# besoin de prendre les integers pour DESeq2
counts_genes_woUMI[count_columns] <- round(counts_genes_woUMI[count_columns])
count_matrix_woUMI <- as.matrix(counts_genes_woUMI[, count_columns])
# # on modifie tous les noms de gènes dupliqués, en les remplaçant par leur ENSG code, pour retirer les doublons
# dup_genes <- counts_genes_woUMI[duplicated(counts_genes_woUMI$gene_name),'gene_name']
# counts_genes_woUMI$feature <- ifelse((is.na(counts_genes_woUMI$gene_name) | counts_genes_woUMI$gene_name %in% dup_genes), rownames(counts_genes_woUMI), counts_genes_woUMI$gene_name)
# count_matrix_woUMI <- as.matrix(counts_genes_woUMI[, count_columns])
# rownames(count_matrix_woUMI) <- counts_genes_woUMI$feature
# keeping only the protein-coding genes
gtf <- import('/home/eugenie-modolo/Documents/Reference_files/gencode.v49.chr_patch_hapl_scaff.annotation.gtf')
gtf_df <- as.data.frame(gtf)
gene_info <- gtf_df[gtf_df$type == "gene", c("gene_id", "gene_type")]
gene_info <- unique(gene_info)
keep_biotype <- c("protein_coding","IG_V_gene","IG_C_gene","IG_J_gene","IG_D_gene","TR_V_gene","TR_J_gene" ,"TR_C_gene","TR_D_gene")
keep_genes <- gene_info[which(gene_info$gene_type %in% keep_biotype), 'gene_id']
count_matrix_woUMI_pcg <- as.matrix(counts_genes_woUMI[which(rownames(counts_genes_woUMI) %in% keep_genes), count_columns])
# count_matrix_woUMI_pcg <- counts_genes_woUMI[which(rownames(counts_genes_woUMI) %in% keep_genes), count_columns]
# rownames(count_matrix_woUMI_pcg) <- counts_genes_woUMI[which(rownames(counts_genes_woUMI) %in% keep_genes),"feature"]


coldata_gynet <- data.frame(coldata_gynet, row.names = count_columns)

# with UMIs
counts_genes_UMI <- read.table("/home/eugenie-modolo/Documents/Gynet/results_rnaseq_NFcore_withUMIs/salmon.merged.gene_counts.tsv", 
                     header = TRUE, 
                     row.names = 1, 
                     sep = "\t",
                     check.names = FALSE)

count_columns <- colnames(counts_genes_UMI)[colnames(counts_genes_UMI) != "gene_name"]
# besoin de prendre les integers pour DESeq2
counts_genes_UMI[count_columns] <- round(counts_genes_UMI[count_columns])
count_matrix_UMI <- as.matrix(counts_genes_UMI[, count_columns])
# # on modifie tous les noms de gènes dupliqués, en les remplaçant par leur ENSG code si doublons
# dup_genes <- counts_genes_UMI[duplicated(counts_genes_UMI$gene_name),'gene_name']
# counts_genes_UMI$feature <- ifelse((is.na(counts_genes_UMI$gene_name) | counts_genes_UMI$gene_name %in% dup_genes), rownames(counts_genes_UMI), counts_genes_UMI$gene_name)
# count_matrix_UMI <- as.matrix(counts_genes_UMI[, count_columns])
# rownames(count_matrix_UMI) <- counts_genes_UMI$feature
count_matrix_UMI_pcg <- as.matrix(counts_genes_UMI[which(rownames(counts_genes_UMI) %in% keep_genes), count_columns])
# # keeping only the protein-coding genes
# count_matrix_UMI_pcg <- counts_genes_UMI[which(rownames(counts_genes_UMI) %in% keep_genes), count_columns]
# rownames(count_matrix_UMI_pcg) <- counts_genes_UMI[which(rownames(counts_genes_UMI) %in% keep_genes),"feature"]

# keeping only the common samples
coldata_gynet <- coldata_gynet[which(coldata_gynet$SampleID %in% count_columns),]
count_matrix_woUMI <- count_matrix_woUMI[,which(colnames(count_matrix_woUMI) %in% count_columns)]
count_matrix_woUMI_pcg <- count_matrix_woUMI_pcg[,which(colnames(count_matrix_woUMI_pcg) %in% count_columns)]

# keeping only the genes in common between with and without UMIs (in the same order)
common_genes <- intersect(rownames(count_matrix_woUMI), rownames(count_matrix_UMI))
count_matrix_woUMI_aligned <- count_matrix_woUMI[common_genes, ]
count_matrix_UMI_aligned <- count_matrix_UMI[common_genes, ]
common_genes_pcg <- intersect(rownames(count_matrix_woUMI_pcg), rownames(count_matrix_UMI_pcg))
count_matrix_woUMI_pcg_aligned <- count_matrix_woUMI_pcg[common_genes_pcg, ]
count_matrix_UMI_pcg_aligned <- count_matrix_UMI_pcg[common_genes_pcg, ]

# # draw all tables
# as.matrix(count_matrix_woUMI) %>%
# DT::datatable(rownames=F, escape = F, width ='100%',filter="top") %>%
# DT::formatStyle(columns = colnames(count_matrix_woUMI),fontSize = '80%')

```

### All genes

```{r global correlation all genes}

# for (sample in count_columns) {
#   sp <- ggscatter(data.frame(x=count_matrix_UMI_aligned[,sample], y=count_matrix_woUMI_aligned[,sample]), x = x, y = y,
#      add = "reg.line",  # Add regression line
#      add.params = list(color = "blue", fill = "lightgray"), # Customize reg. line
#      conf.int = TRUE, # Add confidence interval
#      xlab="with UMIs", ylab="without UMI", title=sample
#      )
#   sp + stat_cor(method = "pearson", label.x = 3, label.y = 30)
#   sp + stat_cor(p.accuracy = 0.001, r.accuracy = 0.01)
# }
# print(sp)

# plot correlation per sample
correlations <- sapply(colnames(count_matrix_UMI_aligned), function(sample) {
  cor(count_matrix_UMI_aligned[, sample], count_matrix_woUMI_aligned[, sample], method = "pearson")
})
cor_df <- data.frame(
  sample = colnames(count_matrix_UMI_aligned),
  correlation = correlations
)

p <- ggplot(cor_df, aes(x = reorder(sample, correlation), y = correlation)) +
  geom_bar(stat = "identity", fill = "steelblue") +
  geom_hline(yintercept = 0.9, linetype = "dashed", color = "red") +
  coord_flip() +
  labs(title = "Sample-wise Correlation between Alignments",
       x = "Sample",
       y = "Pearson Correlation") +
  theme_minimal() +
  theme(axis.text.y = element_text(size = 8))
print(p)

# MA plot 
mean_counts1 <- rowMeans(count_matrix_UMI_aligned)
mean_counts2 <- rowMeans(count_matrix_woUMI_aligned)
# Average and difference
A <- (log2(mean_counts1 + 1) + log2(mean_counts2 + 1)) / 2
M <- log2(mean_counts2 + 1) - log2(mean_counts1 + 1)
df_ma <- data.frame(A = A, M = M)

cat("Genes with >2-fold difference:", sum(abs(M) > 1, na.rm = TRUE), "/", length(M), "\n")

p <- ggplot(df_ma, aes(x = A, y = M)) +
  geom_hex(bins = 100) +
  geom_hline(yintercept = 0, color = "red", linetype = "dashed") +
  geom_hline(yintercept = c(-1, 1), color = "orange", linetype = "dotted") +
  scale_fill_viridis(trans = "log10", name = "Count") +
  labs(title = "MA Plot: Alignment Comparison",
       subtitle = "M = log2(woUMI)-log2(withUMI), A = average log2 counts",
       x = "A: Average log2(counts + 1)",
       y = "M: log2 fold change (woUMI-withUMI)") +
  theme_minimal()
print(p)

# global scatter plot 
counts1 <- as.vector(as.matrix(count_matrix_UMI_aligned))
counts2 <- as.vector(as.matrix(count_matrix_woUMI_aligned))
non_zero <- counts1 > 0 & counts2 > 0
counts1_nz <- counts1[non_zero]
counts2_nz <- counts2[non_zero]
cor_all <- cor(counts1, counts2, method = "pearson")
cor_nz <- cor(counts1_nz, counts2_nz, method = "pearson")
df_plot <- data.frame(
  alignment1 = log2(counts1_nz + 1),
  alignment2 = log2(counts2_nz + 1)
)
p <- ggplot(df_plot, aes(x = alignment1, y = alignment2)) +
  geom_hex(bins = 100) +
  geom_abline(intercept = 0, slope = 1, color = "red", linetype = "dashed") +
  scale_fill_viridis(trans = "log10", name = "Count") +
  labs(title = "Global Count Comparison (All Samples)",
       subtitle = paste("Pearson correlation:", round(cor_nz, 3)),
       x = "With UMIs (log2 counts + 1)",
       y = "Without UMIs (log2 counts + 1)") +
  theme_minimal() +
  coord_fixed()
print(p)

```

<br/>
<br/>


### Protein-coding genes

```{r global correlation protein-coding genes}

# plot correlation per sample
correlations <- sapply(colnames(count_matrix_UMI_pcg_aligned), function(sample) {
  cor(count_matrix_UMI_pcg_aligned[, sample], count_matrix_woUMI_pcg_aligned[, sample], method = "pearson")
})
cor_df <- data.frame(
  sample = colnames(count_matrix_UMI_pcg_aligned),
  correlation = correlations
)

p <- ggplot(cor_df, aes(x = reorder(sample, correlation), y = correlation)) +
  geom_bar(stat = "identity", fill = "steelblue") +
  geom_hline(yintercept = 0.9, linetype = "dashed", color = "red") +
  coord_flip() +
  labs(title = "Sample-wise Correlation between Alignments (protein-coding genes)",
       x = "Sample",
       y = "Pearson Correlation") +
  theme_minimal() +
  theme(axis.text.y = element_text(size = 8))
print(p)

# global scatter plot 
counts1 <- as.vector(as.matrix(count_matrix_UMI_pcg_aligned))
counts2 <- as.vector(as.matrix(count_matrix_woUMI_pcg_aligned))
non_zero <- counts1 > 0 & counts2 > 0
counts1_nz <- counts1[non_zero]
counts2_nz <- counts2[non_zero]
cor_all <- cor(counts1, counts2, method = "pearson")
cor_nz <- cor(counts1_nz, counts2_nz, method = "pearson")
df_plot <- data.frame(
  alignment1 = log2(counts1_nz + 1),
  alignment2 = log2(counts2_nz + 1)
)
p <- ggplot(df_plot, aes(x = alignment1, y = alignment2)) +
  geom_hex(bins = 100) +
  geom_abline(intercept = 0, slope = 1, color = "red", linetype = "dashed") +
  scale_fill_viridis(trans = "log10", name = "Count") +
  labs(title = "Global Count Comparison (All Samples, protein-coding genes)",
       subtitle = paste("Pearson correlation:", round(cor_nz, 3)),
       x = "With UMIs (log2 counts + 1)",
       y = "Without UMIs (log2 counts + 1)") +
  theme_minimal() +
  coord_fixed()
print(p)

```

<br/>
<br/>


## Expression des gènes d'intérêt {.tabset}

```{r donnees cliniques GyNet et expression des genes d interet, results='asis', echo=FALSE}

counts_genes_gynet <- read.table("/home/eugenie-modolo/Documents/Gynet/results_rnaseq_NFcore/salmon.merged.gene_counts.tsv", 
                     header = TRUE, 
                     row.names = 1, 
                     sep = "\t",
                     check.names = FALSE)

count_columns <- colnames(counts_genes_gynet)[colnames(counts_genes_gynet) != "gene_name"]
# besoin de prendre les integers pour DESeq2
counts_genes_gynet[count_columns] <- round(counts_genes_gynet[count_columns])
count_matrix_gynet <- as.matrix(counts_genes_gynet[, count_columns])
# rownames(count_matrix_gynet) <- counts_genes_gynet$gene_name  # Gene names become row names

# on modifie tous les noms de gènes dupliqués, en les remplaçant par leur ENSG code, pour que le ssGSEA fonctionne
dup_genes <- counts_genes_gynet[duplicated(counts_genes_gynet$gene_name),'gene_name']
counts_genes_gynet$feature <- ifelse((is.na(counts_genes_gynet$gene_name) | counts_genes_gynet$gene_name %in% dup_genes), rownames(counts_genes_gynet), counts_genes_gynet$gene_name)
count_columns <- colnames(counts_genes_gynet)[colnames(counts_genes_gynet) != "gene_name" & colnames(counts_genes_gynet) != "feature"]
count_matrix_gynet <- as.matrix(counts_genes_gynet[, count_columns])
rownames(count_matrix_gynet) <- counts_genes_gynet$feature

coldata_gynet <- data.frame(coldata_gynet, row.names = count_columns)

# normalisation des counts par DESeq2
dds_gynet <- DESeqDataSetFromMatrix(
  countData = count_matrix_gynet,
  colData = coldata_gynet,
  design = ~ Arm
)
dds_gynet <- DESeq(dds_gynet)
norm.count_gynet <- as.data.frame(counts(dds_gynet, normalized=TRUE))

genes_of_interest <- c('NTN1', 'NEO1', 'UNC5B', 'UNC5A', 'UNC5C', 'UNC5D', 'DCC', 'MCAM', 'ADORA2B', 'DSCAM', 'APP', 'RGMA', 'RGMB', 'EPCAM', 'VIM') # 'RGMC' non présent 
expression_genes <- norm.count_gynet[which(row.names(norm.count_gynet) %in% genes_of_interest),]
t_expression_genes <- data.frame(t(expression_genes))
for (gene in genes_of_interest) {
  coldata_gynet[[gene]] <- t_expression_genes[[gene]]
  coldata_gynet[[paste0(gene, "_log")]] <- log2(t_expression_genes[[gene]] + 1)
}

res1 <- sum(duplicated(rownames(count_matrix_gynet)))
res2 <- nrow(count_matrix_gynet)
res3 <- sum(rownames(coldata_gynet) == colnames(count_matrix_gynet)) == length(rownames(coldata_gynet))
cat(
'Checkpoints: <br/>
- nous obtenons ', res1, ' gènes au nom dupliqués, sur un total de ', res2, ' gènes.<br/>
- vérification que les samples sont les mêmes (même nombre et même ordre) entre coldata et la matrice de comptage : ', res3, '.<br/>')

# draw coldata_gynet table
as.matrix(coldata_gynet) %>%
DT::datatable(rownames=F, escape = F, width ='100%',filter="top") %>%
DT::formatStyle(columns = colnames(coldata_gynet),fontSize = '80%')

# draw histograms for each gene of interest
create_gene_histograms <- function(gene_name, df1) {
  gene_log <- paste0(gene_name, "_log")
  
  p1 <- ggplot(df1, aes(x = .data[[gene_log]])) + 
    geom_histogram() +
    expand_limits(x = 0, y = 0) +
    ggtitle(paste0("log2(", gene_name, "+1) GyNet"))
  
  p2 <- ggplot(df1, aes(x = .data[[gene_log]], col=Indication, fill=Indication)) + 
    geom_histogram(position="identity", alpha=0.5) +
    expand_limits(x = 0, y = 0) +
    ggtitle(paste0("log2(", gene_name, "+1) GyNet per indication"))
  
  p3 <- ggplot(df1, aes(x = Arm, y=.data[[gene_log]], fill=Arm)) + 
  geom_boxplot(notch = TRUE, outlier.shape = NA) +
  scale_fill_viridis(discrete = TRUE, alpha=0.6) +
  geom_jitter(color="black", size=0.4, alpha=0.9) +
  theme_bw()+ 
  # theme(axis.text.x = element_text(angle=-40, hjust=.1)) +
  ggtitle(paste0("log2(", gene_name, "+1) GyNet per arm")) 
  
  # grid.arrange(p1, p2, nrow = 1)
  return(list(plot1 = p1, plot2 = p2, plot3 = p3))
}


for (gene in genes_of_interest) {
  cat("### ", gene, " \n\n")
  res <- create_gene_histograms(gene, coldata_gynet)
  print(grid.arrange(res$plot1, res$plot2, res$plot3, nrow = 2))
  cat("\n\n")
}

```

<br/>
<br/>


# Conclusions

Concernant les expressions :<br/>
-  <br/>
<br/>


# Versions of all tools used in this analysis

```{r session info}

sessionInfo()

```
